福建金門地方法院民事小額判決
110年度城小字第149號
原      告  新安東京海上產物保險股份有限公司高雄分公司

法定代理人  鄧政信  
訴訟代理人  朱少盟  
被      告  楊庭訓  
上列當事人間請求損害賠償事件，本院於民國111年2月18日言詞
辯論終結，判決如下：
    主      文
被告應給付原告新臺幣12,750元，及自民國111年1月8日起至清
償日止，按週年利率5％計算之利息。
訴訟費用新臺幣330元由被告負擔，餘由原告負擔。
本判決得假執行；但被告如以新臺幣12,750元為原告預供擔保後
，得免為假執行。
    事實及理由
一、被告經合法通知，未於言詞辯論期日到場，核無民事訴訟法
    第386 條所列各款情事，爰依原告之聲請，由其一造辯論而
    為判決。
二、原告主張：原告承保訴外人杰思股份有限公司(下稱被保險
    人)所有車牌號碼000-0000號自用小客車(下稱A車)之車體損
    失險(下稱系爭保險)，於民國109年12月27日19時26分許該
    車由被保險人之員工即訴外人陳玉玲駕駛後，停放於金門縣
    ○○鎮○○路00○0號前，遭被告楊庭訓駕駛車號000-0000號營業
    遊覽大客車(下稱B車)行駛至該處，因未保持安全間隔而不
    慎擦撞A車，A車因而受有損害(下稱系爭車禍)，原告因系爭
    保險給付維修費新臺幣(下同)37,191元(工資24,200元、零
    件12,991元)，爰依民法第184條第1項前段、保險法第53條
    第1項規定，代位起訴請求被告賠償A車之損害等語，並聲明
    ：被告應給付原告37191元，及自起訴狀繕本送達翌日起至
    清償日止，按年息5%計算之利息。
三、被告方面：被告未於言詞辯論期日到場，亦未提出書狀作作
    實體之聲明或陳述。
四、本院得心證之理由：
  ㈠查原告承保系爭保險、被保險人所有之A車於109年12月27日1
    9時26分許停放於金門縣○○鎮○○路00○0號前，適被告於光前
    路上駕駛B車自民權路方向往慈湖路方向行駛，經過A車旁時
    ，B車右側車身擦撞A車左後方車身，導致A車該部分車身受
    有損害等節，業據原告提出理賠申請書、訴外人陳玉玲之駕
    照、A車之行照、修車費用估價單及統一發票、A車受損照片
    、事故當事人登記聯單、道路交通事故初步分析研判表、理
    賠支付明細表影本各1份為證(見本院卷第14頁至第22頁)，
    並經本院向金門縣警察局金城分局調閱系爭車禍之卷宗資料
    ，該分局以110年12月28日金城警交字第1100013156號函及
    其附件提供卷宗資料在案(見本院卷第33頁至第52頁)，經本
    院核閱與上情並無違誤。且本件載有原告主張之起訴狀繕本
    及開庭通知，已合法送達於被告，有送達證書附卷可佐(見
    本院卷第31頁)，則被告已於相當時期受合法通知，未於言
    詞辯論期日到場，亦未提出任何書狀為爭執，依民事訴訟法
    第436條之23、第436條第2項準用第280條第3項前段規定，
    視同自認，是前開事實足堪認定。
  ㈡「汽車行駛時，駕駛人應注意車前狀況及兩車並行之間隔，
    並隨時採取必要之安全措施，不得在道路上蛇行，或以其他
    危險方式駕車」，道路交通安全規則第94條第3項定有明文
    。經查，被告於警詢時，陳稱：左側對向車道因為前方路口
    是紅燈，所以也停了幾部車輛在等紅燈、被告判斷遊覽車應
    該可以剛好過得去，沒想到過到一半突然感覺到擦撞、沒想
    到角度差那麼一點點等語(見本院卷第39頁)。足見被告行經
    肇事地點時，已知A車停放於路邊，且B車行經該處，疏未注
    意可能擦撞A車之車前狀況，又錯誤評估現場狀況及兩車之
    距離，未採取等待現場淨空，使B車有較大之行駛空間並與A
    車間保留足夠距離等安全措施，導致A、B兩車擦撞。而系爭
    車禍發生當下，視野良好、別無障礙物，被告本應能加以注
    意卻未注意及此，未注意車前狀況，也未採取必要之安全措
    施，導致無法迴避系爭車禍之發生，仍碰撞A車之左後方車
    身，對於系爭車禍之發生應存有過失。
  ㈢「因故意或過失，不法侵害他人之權利者，負損害賠償責任
    」；「汽車、機車或其他非依軌道行駛之動力車輛，在使用
    中加損害於他人者，駕駛人應賠償因此所生之損害。但於防
    止損害之發生，已盡相當之注意者，不在此限」，民法第18
    4條第1項前段、第191條之2前項分別定有明文。又「被保險
    人因保險人應負保險責任之損失發生，而對於第三人有損失
    賠償請求權者，保險人得於給付賠償金額後，代位行使被保
    險人對於第三人之請求權；但其所請求之數額，以不逾賠償
    金額為限」，保險法第53條第1項定有明文。次依民法第196
    條請求賠償物被毀損所減少之價額，固得以修復費用為估定
    之標準，但以必要者為限（如修理材料以新品換舊品，應予
    折舊）。而本件被告駕駛B車時過失導致系爭車禍發生，A車
    因而受有損傷，並使被保險人受有A車左側車身受損之損失
    。而原告業已依照系爭保險賠付本件保險金額等節亦如前述
    。則原告主張代位被保險人，向被告應負侵權行為損害賠償
    責任，自屬有據。
  ㈣修車費用之部分於25,499元之範圍內為有理由：
  ⒈查A車之修車費用為37,191元，其中包含零件費用12991元、
    工資11,700元、烤漆12,500元，此有A車維修估價單及發票
    在卷可參(見本院卷第17頁至第18頁)，維修之項目又核與A
    車所受損害部位大致相符，足見上開修復項目所須之費用應
    屬修復之必要費用。
  ⒉但零件修理材料12,991元部分，係以新品換舊品，應予折舊
    已如前述。而A車係於104年7月出廠(推定為15日)，有行車
    執照影本1紙在卷可稽（見本院卷第16頁），迄109年12月27
    日受損時已使用約5年5月。依行政院所頒固定資產耐用年數
    表及固定資產折舊率表，【非運輸業用客車、貨車】之耐用
    年數為5年，超過耐用年限者，其價值以10分之1計算，是本
    件依照原告所舉之證據，僅能證明原告因修車所支出必要零
    件費用為1,299元(計算式：12,991/10，四捨五入取至整數
    位)。
  ⒊從而，是本件原告修車費用之請求於25,499元(11,700元+12,
    500元+1,299元)之範圍內為有理由，超過之部分則屬無據，
    應予駁回。
  ㈤「損失之發生或擴大，被害人與有過失者，法院得減輕賠償
    或免除之」，民法第217 條第1 項定有明文。系爭車禍中，
    被告存有過失已如前述。然查：
　⒈「汽車臨時停車時，應依下列規定：一、橋樑、隧道、圓環
    、障礙物對面、鐵路平交道、人行道、行人穿越道、快車 
    道等處，不得臨時停車」；「汽車停車時，應依下列規定：
    一、禁止臨時停車處所不得停車、四、設有禁止停車標誌、
    標線之處所不得停車、九、顯有妨礙其他人、車通行處所，
    不得停車」，道路交通安全規則第111條第1項第1款、第112
    條第1款、第4款、第9款分別定有明文。
　⒉本件A車於系爭車禍發生時，停放於人行道，車身將人行道完
    全阻斷，並且有半數車身占用車道，係在不得臨時停車之處
    所停車，且大幅限制人行道及同向車道之寬度，嚴重妨礙其
    他人、車通行。再者，A車係停放於禁止停車標誌前，該標
    誌緊鄰A車之車頭，兩者相差距離應不足1公尺，此有交通事
    故現場照片在卷可參(見本院卷第46頁至第47頁)，是訴外人
    陳玉玲能夠輕易得知該場所不得停車，卻未加注意而將A車
    停放於前開處所，足見訴外人陳玉玲有違反道路交通安全規
    則第111條第1項第1款、第112條第1款、第4款、第9款之情
    事，對於系爭車禍之發生亦存在過失。
　⒊並考量系爭車禍之發生，即係因為B車行經前開場所時，車道
    寬度不足供B車順利通行所導致。是訴外人陳玉玲將A車停放
    於該處所，對於系爭車禍之發生以及A車之損害存在直接且
    重大關聯。於系爭事故中，被告、訴外人陳玉玲應負擔均等
    之過失責任，即被告對於事故之發生原因，僅存有部分過失
    ，應負擔50%之責任。
　⒋另民法第224條可類推適用於同法第217條被害人與有過失之
    規定，亦即在適用民法第217條之場合，損害賠償權利人之
    代理人或使用人之過失，可視同損害賠償權利人之過失，適
    用過失相抵之法則(最高法院110年度台上字第1192號判決意
    旨參照)。查訴外人陳玉玲為被保險人之員工，且由其駕駛
    被保險人所有之A車，顯係基於其職務或受僱之地位，代被
    保險人使用A車，且能夠受被保險人監督者，是訴外人陳玉
    玲為被保險人之使用人，其過失可視同被保險人之過失。本
    件原告所代位者又為被保險人之權利，故原告所能對被告請
    求之範圍，不得超過被保險人基於其過失比例所能向被告請
    求之部分。是本件應依照被告與被保險人間之過失比例，減
    輕本件賠償數額至50％。
　⒌從而，本件原告得向被告請求賠償之金額為12,750元(計算式
    ：25,499/2=12,749.5，四捨五入取至整數位)，超過之部分
    則屬無據，應駁回之。
　㈥本件被告經原告請求給付上開金額而未為給付，原告自得依
    法請求加付法定遲延利息。本件起訴狀繕本於110年12月28
    日寄存於被告住所，此有送達證書在卷可參(見本院卷第31
    頁)，於111年1月7日生送達之效力，原告請求被告自111年1
    月8日起至清償日止依週年利率5％計算之利息，即屬合法。
五、綜上所述，原告對被告依民法184條第1項前段、第191條之2
    前項、保險法第53條第1項規定請求賠償12,750元，及自111
    年1月8日起至清償日止依週年利率5％計算之利息，即屬合法
    。逾此部分之請求，則無理由，應予駁回。
六、本件原告勝訴部分，係就民事訴訟法第436條之8訴訟適用小
    額程序所為被告敗訴之判決，依同法第436條之20規定，應
    依職權宣告假執行，並依同法第392條第2項、第3項規定，
    依職權宣告被告如預供擔保後，得免為假執行。
七、本件事證已明，原告其餘攻防方法及所提出之證據，經本院
    審酌後，核與判決結論不生影響，爰不逐一論述，附此敘明
    。
八、訴訟費用負擔之依據：民事訴訟法第79條。
中    華    民    國    111   年    3     月     4    日
                  福建金門地方法院金城簡易庭
                              法  官  蔡旻穎
以上正本係照原本作成。
如不服本判決，應於判決送達後20日內，以判決違背法令為理由
，向本院提出上訴狀並表明上訴理由，及須按他造當事人之人數
附繕本。如委任律師提起上訴者，應一併繳納上訴審裁判費。上
訴理由應表明：
  一、原判決所違背之法令及其具體內容，
  二、依訴訟資料可認為原判決有違背法令之具體事實。如未表
      明上訴理由者，應於上訴後20日內向本院提出上訴理由。
      當事人如對本件訴訟內容有所疑義，得聲請閱卷。
中    華    民    國    111   年    3     月     4    日
                              書記官  蔡一如